【裁判字號】    90,易,474
【裁判日期】    901016
【裁判案由】    傷害等
【裁判全文】
臺灣花蓮地方法院刑事判決                            九十年度易字第四七四號
    公  訴  人  臺灣花蓮地方法院檢察署檢察官
    被      告  丁○○
                甲○○
                乙○○
右列被告因傷害等案件，經檢察官提起公訴（九十年度偵字第一四七二號），本院判
決如左：
    主  文
丁○○公然侮辱人，處罰金壹仟元，如易服勞役，以參佰元折算壹日；又毀損他人之
汽車前擋風玻璃、大門玻璃，足以生損害於他人，處拘役參拾日，如易科罰金，以參
佰元折算壹日；又共同傷害人之身體，處有期徒刑肆月，如易科罰金，以參佰元折算
壹日。
甲○○公然侮辱人，處罰金壹仟元，如易服勞役，以參佰元折算壹日；又共同傷害人
之身體，處拘役伍拾日，如易科罰金，以參佰元折算壹日。
甲○○被訴毀損部分無罪。
乙○○公然侮辱人，處罰金壹仟元，如易服勞役，以參佰元折算壹日。
乙○○被訴傷害部分無罪。
    事  實
一、丁○○、甲○○、乙○○兄弟三人，因不滿丙○○要求其友人彭德福拆除在丙○○屋前搭蓋之車庫一事，而於民國九十年四月七日下午二時三十分許，三人前往
    花蓮縣玉里鎮○○路五十二號丙○○所經營之機車修理店，找丙○○理論，於發
    生口角後，三人各基於公然侮辱之犯意，在該機車店外之公共場所，於不特定人
    可共見共聞之情形下，各自對丙○○辱「幹你娘」、「龜孫子」等穢語（公然
    侮辱部分在偵查中補行告訴）；嗣丁○○與丙○○互後，突然基於毀損之犯意
    ，拾起該機車店內之鐵條，將丙○○所有停放在店外自用小貨車之前擋風玻璃敲
    裂，及將機車店之大門玻璃敲破，均致不堪使用。其後丁○○、甲○○二人竟進
    而臨時基於傷害之犯意聯絡，由丁○○持上開鐵條，甲○○以徒手之方式，共同
    毆打丙○○，使之被毆打後，受有右側胸部挫傷、左踝瘀傷、鼻樑撕裂傷及多處
    擦傷等傷害。
二、案經丙○○訴由花蓮縣警察局玉里分局報請臺灣花蓮地方法院檢察署檢察官偵查
    起訴。
    理  由
甲、有罪部分：
一、右開事實，分據被告三人坦承不諱，並經被害人丙○○指訴被害經過情形：是丁○○拿鐵條打我，甲○○空手打，同時他們三個人都有我三字經，鐵條是我店
    裡的，丁○○把我小貨車玻璃打裂開，大門玻璃被打破等情綦詳，核與在場證人
    徐振風在偵查中證述：郭姓三兄弟先後到達後，三兄弟就先三字經「幹妳娘」
    ，後來其中一人拿鐵條砸住處玻璃，又看到其中一人打汽車玻璃，然後就打丙○○，丙○○就拿鐵條的東西，但是丙○○並沒有動手打人等情相符；另與當時在
    場處理之警員陳基財、潘修億，在場證人彭德福等證述當時被告丁○○、甲○○
    及被害人丙○○打架情形，及大門玻璃破碎情節均相符合。此外，復有丙○○所
    有之自小貨車擋風玻璃遭擊裂、大門玻璃被打碎等照片共三十一幀在卷，另有行
    政院國軍退除役官兵輔導委員會玉里榮民醫院所出具，記載有被害人丙○○受有
    右側胸部挫傷、左踝瘀傷、鼻樑撕裂傷及多處擦傷等傷害之傷勢之診斷證明書一
    紙附卷可佐。事證明確，被告三人犯行均堪以認定。
二、核被告丁○○、甲○○、乙○○三人對丙○○公然辱之所為，均各自犯刑法第
    第三百零九條第一項公然侮辱罪；而被告丁○○以鐵條敲破被害人所有自小貨車
    前擋風玻璃、大門玻璃之所為，係犯刑法第三百五十四條之毀損罪；至被告丁○○、甲○○二人共同毆打被害人之所為，則係犯刑法第二百七十七條第一項傷害
    罪。被告丁○○、甲○○二人間，就傷害犯行部分，有犯意聯絡、行為之分擔，
    為共同正犯。又被告丁○○所犯上開三罪，被告甲○○所犯上述二罪，均犯意各
    別、行為互殊，構成要件不同，均應予分論併罰。至公訴人雖認被告三人對於前
    揭之公然侮辱行為間有犯意之聯絡，均為共同正犯，然被告三人係因找被害人理
    論，起爭執後，各自口出穢言以三字經辱被害人，已如前述，當難認被告三人
    在主觀上就各自出口人之言語，有犯意上之聯絡，公訴人認三人此部分行為，
    為共同正犯，稍有未合，另公訴人認被告三人就毀損，傷害行為間，亦均有犯意
    聯絡，亦有未合（被告甲○○、乙○○毀損無罪部分、乙○○傷害無罪部分，均
    詳後述）。爰審酌被告三人之素行、犯罪之動機、目的、被告丁○○持鐵條、被
    告甲○○徒手毆打被害人之手段、被害人所受之傷害輕重，物品遭受毀損之程度
    、所受損害，及渠等三人犯罪後之態度等一切情狀，各量處如主文所示之刑，並
    分別諭知易科罰金及易服勞役之折算標準。又被告丁○○用以毀損被害人物品及
    傷害被害人所持之鐵條，係在被害人機車店內所撿拾者，分據被告及被害人承述
    在卷，既非被告所有之物，自不得宣告沒收，併予敘明。
乙、被告甲○○、乙○○毀損，被告乙○○傷害無罪部分：
一、公訴意旨另認：被告甲○○、乙○○對於上開丁○○所涉之毀損及傷害行為，亦
    有犯意聯絡，行為之分擔，相互利用他人之行為以達傷害犯罪之目的，而均應對
    所發生之結果共同負責，因認被告亦涉有傷害及毀損罪嫌等語。
二、本件公訴人認被告甲○○、乙○○涉有上開罪嫌，係以被害人之指訴，證人徐振
    風證明：丁○○、甲○○在打丙○○時，乙○○站在旁邊罵，並不是在勸架等語
    ，證人彭福德亦結證稱：剛開始乙○○有站在旁邊罵丙○○，他們斷斷續續打架
    達七、八分鐘等語，及被告乙○○自承在場是要找告訴人理論，參以告訴人身體
    受傷部位多處，應非只是遭毆打一、二下而已，是被告乙○○與被告丁○○、甲○○當場相互間有犯意聯絡，各自分擔犯罪行為之一部，相互利用他人之行為，
    以達其傷害犯罪之目的甚明，自應對所發生之結果共同負責等語為其論罪之依據
    ，固非無見。然訊據被告甲○○堅決否認有何毀損犯行，並辯稱：玻璃是丁○○
    砸的；而被告乙○○亦否認有傷害及毀損之行為，並以：玻璃是丁○○砸的，打
    丙○○的是丁○○、甲○○二人，他沒有參與毆打等語置辯。
三、按犯罪事實應依證據認定，無證據不得推定其犯罪事實；又不能證明被告犯罪者
    ，應諭知無罪之判決，刑事訴訟法第一百五十四條、第三百零一條第一項分別定
    有明文；且認定不利於被告之事實須依積極證據，苟積極證據不足為不利於被告
    事實之認定時，即應為有利於被告之認定。本件經查:
（一）被告甲○○、乙○○並未參與毀損被害人汽車玻璃及大門玻璃，而被告乙○○
      更未參與毆打被害人之事實，已據被害人丙○○在本院審理時供承：是丁○○
      拿鐵條打我，甲○○空手打，同時他們三個人都有我三字經，鐵條是我店裡
      的，丁○○把我小貨車玻璃打裂開，大門玻璃被打破等情綦詳，有審判筆錄可
      稽，依被害人所述，在客觀上觀察，已無被告甲○○、乙○○參與毀損，被告
      甲○○參與毆打之證據可資依據。
（二）次查，被告甲○○、乙○○二人，夥同被告丁○○，於前揭時地往被害人經營
 之機車行尋找被害人之理由，係為找被害人理論，已據被告三人均一致供陳在
      卷，且遍閱全卷，並無任何被告三人於事前即共同謀議毀損被害人之物品之犯
      意聯絡後，方前往相尋理論之證據可資審認。此從被害人及被告丁○○於與被
      害人爭吵後，所用以毀損被害人汽車擋風玻璃及大門玻璃所用之鐵條，係於被
      害人所經營之機車店內所撿拾者，即可推知被告等如有事先謀議，何以未自行
      攜帶工具前往，或僅由被告丁○○一人為毀損之行為。況被告三人如有毀損之
      犯意聯絡，以三人之力，當不致於僅敲裂汽車玻璃一片，敲碎大門玻璃一面，
      應會造成更大之破壞，自無法認定被告三人間就毀損犯行，有犯意之聯絡或行
      為之分擔。
（三）再者，被告乙○○並未與丁○○、甲○○於事前共謀傷害被害人，除據被告丁○○、甲○○三人一致否認有傷害之謀議外，且證人徐振風、彭福德均一致證
      述被告丁○○、甲○○二人毆打丙○○時，乙○○僅站在旁邊辱被害人，並
      未參與，均如前述外，此從被告丁○○用以傷害被害人所用之鐵條，係於前開
      機車行內撿拾者，並未攜帶兇器前往，亦可佐證被告三人間就傷害被害人之行
      為，於事前並無犯意之聯絡。再被告乙○○，並未利用被告丁○○、甲○○以
      傷害被害人，否則本件被害人遭毆打之過程中，甲○○並因而導致手骨骨折，
      則斯時被告乙○○在旁觀看，當甲○○手骨骨折之時，於氣憤之餘，應會參與
      毆打被害人方符合社會常情，然被告乙○○於當時仍未參與，亦可知其並未視
      被告丁○○、甲○○之傷害結果，為自己之行為，當屬至明。
四、綜上各節，被害人丙○○、在場證人徐振風、彭福德均已證明被告甲○○、乙○○未參與毀損被害人汽車及大門玻璃之行為，被告乙○○亦未參與毆打被害人，
    且遍閱全卷亦無任何證據證明確有其事，亦無補強之證據資料可認，自應為有利
    於被告之認定。是依本院依職權調查之全部證據結果，均無從證明被告甲○○、
    乙○○分別有毀損及傷害行為，此外復查無其他積極證據足資證明被告確有公訴
    人所述之犯行，不能證明其犯罪，自應依法為被告無罪之諭知。
據上論斷，應依刑事訴訟法第二百九十九條第一項前段、第三百零一條第一項，刑法
第二十八條、第二百七十七條第一項、第三百零九條第一項、第三百五十四條、第四
十一條第一項前項，第四十二條第二項，罰金罰鍰提高標準條例第一條前段、第二條
，判決如主文。
本案經檢察官李子春到庭執行職務
中      華      民      國      九十    年      十      月     十六     日
                                臺灣花蓮地方法院刑事庭
                                    法  官  吳  順  龍
右正本證明與原本無異。
如對本判決不服，應於送達後十日內，向本院提出上訴狀。（應抄附繕本）告訴人或
被害人如對於本判決不服者，應具備理由請求檢察官上訴，其上訴期間之計算係以檢
察官收受判決正本之日期為準。
                                    法院書記官
中      華      民      國      九十    年      十      月     二十三   日
附錄本判決論罪之法律條文：
刑法第二百七十七條第一項：
傷害人之身體或健康者，處三年以下有期徒刑，拘役或一千元以下罰金。
刑法第三百零九條第一項：
公然侮辱人者，處拘役或三百元以下罰金。
刑法第三百五十四條：
毀棄、損壞前二條以外之他人之物或致令不堪用，足以生損害於公眾或他人者，處二
年以下有期徒刑、拘役或五百元以下罰金。


司法院資訊處製作；財團法人民間司法改革基金會備份。
